【裁判字號】    91,簡,5
【裁判日期】    920331
【裁判案由】    營業稅
【裁判全文】
臺北高等行政法院判決                                  九十一年度簡字第五號
    原      告  甲○○○○○○.
    被      告  財政部臺北市國稅局
                承受臺北市稅.
    代  表  人  張盛和（局長）
右當事人間因營業稅事件，原告不服財政部中華民國九十年十一月二日台財訴第00
00000000號訴願決定，提起行政訴訟。本院判決如左：
    主  文
原告之訴駁回。
訴訟費用由原告負擔。
    事  實
一、事實概要：原告係經營理髮業之營業人，經臺北市稅捐稽徵處所屬南港分處核定
    按查定銷售額方式課徵營業稅，並查定其民國（下同）九十年一月至三月期銷售
    額計新臺幣（下同）二、四六四、○二○元，並按百分之一稅率計算營業稅計二
    四、六三九元。原告不服，申請復查，未獲變更，提起訴願，亦遭駁回，遂向本
    院提起行政訴訟。被告自九十二年一月一日起承受營業稅業務，並聲明承受訴訟
    。
二、原告起訴主張略以：
（一）依訴願決定書謂係引用被告所屬南港分處依據首揭「營業稅特種稅稅額查定辦
      法」，派員在原告現場實地查訪後，予以核定稅額，並維持原決定。惟詳細分
      析被告計算式，係假設每月工作三十日，全年無休，以目前社會環境及勞基法
      規定，應無可能；另其計算期間為每日全天人次數，則請調閱被告訪查時間為
      何時段，為全日或僅為幾分鐘；再者，全日視察中，每位工作人員工作包括洗
      髮、燙髮、剪髮、護髮等，依工作時間分配，亦應無可能；同時依該辦法規定
      ，被告應依實際營業情形分業查定每月銷售額，則被告僅憑「一時」查定，即
      推定一天營業額，並未區分營業額淡旺月份，顯與該「辦法」規定有違，被告
      應重行依該辦法另行查定實際營業額。
（二）請求撤銷原處分及訴願決定。
三、被告答辯略以：
（一）查原告係經營理髮業之營業人，系爭期間之銷售額，係經臺北市稅捐稽徵處所
      屬南港分處按首揭「營業稅特種稅額查定辦法」規定，查定原告每月之銷售額
      應為八二一、三四○元：(1)洗髮：6（人）×5（人次/日）×183（元）×26（
      日）=142,740元；(2)燙髮：6（人）×2（人次/日）×1,500（元）×26（日）
      =468,000元；(3)剪髮：6（人）×3（人次/日)×450（元）×26（日）
      =210,600元。核定原告九十年一月至三月期，每月營業稅為八、二一三元，全
      期共計二四、六三九元。次查臺北市稅捐稽徵處南港分處九十年六月二十六日
      簽復意見略以：「經查依卷附本分處八十八年十二月十八日駐徵當日之營收為
      新台幣三一、五九○元，另八十九年十一月份經其提供員工打卡資料，予以認
      定其月休四日，核定其月營業額為八二一、三四○元尚無不合。」是本件已依
      勘查結果，核定其銷售額，臺北市稅捐稽徵處所為處分及復查決定洵屬有據。
（二）原告雖訴稱臺北市稅捐稽徵處所屬南港分處僅憑一時查定，即推定一天營業額
      ，再推定為一年營業額，並未區分營業額淡旺月份，顯與營業稅特種稅額查定
      辦法的規定有違乙節，前揭營業稅特種稅額查定辦法，係基於行為時營業稅法
      第四十條第三項之規定授權而訂定，該辦法所列舉之業別，因其營業性質特殊
      ，故採查定課徵方式，是以按上開辦法之計算公式所示，乃以實地查核資料之
      平均值計算，並無違誤。如原告主張臺北市稅捐稽徵處之核定未盡精確，依營
      業稅法第三十二條規定，原告可申請領用統一發票，核實開立統一發票並報繳
      營業稅，原告空言指摘所訴應不可採。本件原核定原告九十年一至三月之營業
      稅額，揆諸首揭法條及財政部函釋規定，並無違誤。
    理  由
一、按行為時營業稅法第十三條第一項規定：「小規模營業人及其他經財政部規定免
    予申報銷售額之營業人，其營業稅稅率為百分之一。」同法第二十三條規定：「
    農產品批發市場之承銷人、銷售農產品之小規模營業人、小規模營業人及其他經
    財政部規定免予申報銷售額之營業人，除申請按本章第一節規定計算營業稅額並
    依第三十五條規定申報繳納者外，就主管稽徵機關查定之銷售額按第十三條規定
    之稅率計算營業稅額。」同法第四十條第一項規定：「依第二十一條規定，查定
    計算營業稅額之典當業及依第二十三條規定，查定計算營業稅額之營業人，由主
    管稽徵機關查定其銷售額及稅額，每三個月填發繳款書通知繳納一次。」同法施
    行細則第十條第一款規定：「本法稱其他經財政部規定免予申報銷售額之營業人
    ，指左列營業性質特殊之營業人：一、理髮業。」營業稅特種稅額查定辦法第六
    條第八款規定：「營業人經營左列業別者，主管稽徵機關應依實際營業情形分業
    查定，其每月銷售額之計算方法或公式如左：‧‧‧八、理髮業：（一）理髮業
    ：每月銷售額＝工作人數×每人每日平均工作量×單價×（30日─公休日數）。
    如有兼營按摩、指壓、油壓、臉部保養、髮型設計等服務，及兼售洗髮水、洗髮
    精等均應照實際收費合併計算。（二）美容業：每月銷售額＝工作人數×每人每
    日平均工作量×單價×（30日─公休日數）如屬洗髮、電（燙）髮、剪髮比照理
    髮業計算，其他按摩美容、臉部保養、新娘化粧、髮型設計等服務，以及銷售洗
    髮水、洗髮精等，均應照實際收費合併計算。」
二、查本件原告係經營理髮業之營業人，被告核定按查定銷售額方式課徵營業稅，揆
    諸前開規定，並無不合。次查原告系爭期間之銷售額，被告所屬南港分處於原告
    申請復查時，按「營業稅特種稅額查定辦法」規定，派員實地訪查後，核定原告
    月營業額為八二一、三四○元尚無不合。」是本件已依勘查結果，核定其九十年
    一月至三月期，每月之銷售額應為八二一、三四○元：其計算如下：
    (1)洗髮：6（人）×5（人次/日）×183（元）×26（日）=142,740元；
    (2)燙髮：6（人）×2（人次/日）×1,500（元）×26（日）=468,000元；
    (3)剪髮：6（人）×3（人次/日)×450（元）×26（日）=210,600元。
    並按百分之一稅率計算原告八十九年一月至三月期營業稅計二四、六三九元，核
    無不合。
三、原告主張被告上開計算式，係假設每月工作三十日，全年無休，以目前社會環境
    及勞基法規定，應無可能；另其計算期間為每日全天人次數，則請調閱被告訪查
    時間為何時段，為全日或僅為幾分鐘；再者，全日視察中，每位工作人員工作包
    括洗髮、燙髮、剪髮、護髮等，依工作時間分配，亦應無可能；同時依該辦法規
    定，被告應依實際營業情形分業查定每月銷售額，則被告僅憑「一時」查定，即
    推定一天營業額，並未區分營業額淡旺月份，顯與該辦法規定有違云云；惟查該
    辦法係基於行為時營業稅法第四十條第三項規定之授權而訂定，該辦法所列舉之
    業別，因其營業性質特殊，故採查定課徵方式，是以按上開辦法之計算方式所示
    ，乃以實地查核資料之「平均值」計算，而非須查核人員每天駐守原告營業處所
    查核紀錄，就稽徵機關有限之人力、物力而言，不僅實際上不可行，亦有違營業
    稅法之價值體系。另被告係按原告於八十九年十一月份提供員工打卡資料，予以
    認定其月休四日，並無原告所稱被告係假設每月工作三十日，全年無休之情事，
    是被告依其查訪狀況，依前開規定核定原告系爭營業稅，自無違誤，訴願決定予
    以維持，亦無不合，原告起訴意旨為無理由，應予駁回。又本件事證明確，爰不
    經言詞辯論逕為判決。
據上論結，原告之訴為無理由，爰依行政訴訟法第二百三十三條、第二百三十六條，
行政訴訟法第九十八條第三項前段，判決如主文。
中      華      民      國    九十二    年      三      月    三十一    日
                          臺 北 高 等 行 政 法 院   第 五 庭
                                                        法官  黃清光
右為正本係照原本作成。
本件以訴訟事件所涉及之法律見解具有原則性者為限，始得於本判決送達後二十日內
向本院提出上訴狀並表明上訴理由，如已於本判決宣示後送達前提起上訴者，應於判
決送達後二十日內補具上訴理由（均按他造人數附繕本），且經最高行政法院許可後
方得上訴。
中      華      民      國    九十二    年      三      月    三十一    日
                                                      書記官  楊子鋒


司法院資訊處製作；財團法人民間司法改革基金會備份。
